臺灣臺中地方法院刑事判決　　　　　　　96年度交易字第56號
公　訴　人　臺灣臺中地方法院檢察署檢察官
被　　　告　甲○○
　　　　　　　　　　國民
上列被告因過失傷害案件，經檢察官聲請簡易判決處刑（95年度
偵字第25340 號），本院豐原簡易庭認不宜適用簡易程序，移由
本院刑事庭審理，本院合議庭裁定改以簡式審判程序審理，判決
如下：
    主    文
甲○○過失傷害人之身體，處拘役肆拾日，如易科罰金，以銀元
佰元即新臺幣玖佰元折算壹日。減為拘役貳拾日，如易科罰金
，以銀元佰元即新臺幣玖佰元折算壹日。
　　犯罪事實
一、甲○○於民國95年4 月28日上午，駕駛車牌號碼ＰＺ─７８
    ２３號自小客貨車，沿臺中縣豐原市○○街由南往北方向行
    駛，於同日上午8 時40分許，行經信義街與復興路無號誌管
    制之交岔路口時，疏未注意車前狀況，並隨時採取必要之安
    全措施，及汽車行經無號誌交岔路口應減速慢行，作隨時停
    車之準備，而依當時天候雨、日間自然光線，路面濕潤、無
    缺陷、無障礙物，且視距良好等客觀情形，又無不能注意之
    特別情事，竟疏未注意及此。適有乙○○騎乘車牌號碼Ｋ２
    Ｑ─９６７號重型機車，沿復興路由西向東方向行駛至該處
    ，亦疏未注意車前狀況，及應讓屬右方車之甲○○自小客貨
    車先行，即貿然前進。迨甲○○發現乙○○之機車時，已閃
    煞不及，其所駕駛之自小客貨車左前車頭乃與乙○○騎乘之
    重型機車右側車身發生碰撞，乙○○因而人車倒地，受有腦
    震盪伴有中等時間的意識喪失、背挫傷及踝挫傷等傷害。甲
    ○○於肇事後，在有偵查權限之公務員發覺其犯罪前，主動
    向據報前往處理之警員陳明係肇事者，自首而接受裁判。
二、案經乙○○訴由臺中縣警察局豐原分局報告臺灣臺中地方法
    院檢察署檢察官偵查起訴。
    理  由
一、訊據被告甲○○對於上開過失傷害之犯罪事實坦承不諱，並
    經證人即告訴人乙○○於警詢、偵查及本院準備程序時迭證
    述因與被告所駕駛之自小客貨車碰撞，致受有如犯罪事實欄
    所載傷害等情相符，復有道路交通事故現場圖、道路交通事
    故調查報告表(一)、(二)、衛生署豐原醫院所出具之診斷證明書
    及告訴人因本件車禍就診之全部病歷各1 份、現場及車損照
    片共10張在卷可稽。經查：
  (一)按汽車行駛時，駕駛人應注意車前狀況，並隨時採取必要之
    安全措施，及行經無號誌之交岔路口，應減速慢行，作隨時
    停車之準備，道路交通安全規則第93條第1項第2款、第94條
    第3 項定有明文。被告駕駛自小客貨車行駛於道路，自應注
    意並遵守前揭規定。而本件車禍發生時，天候雨、日間自然
    光線，路面濕潤、無缺陷、無障礙物，且視距良好等情，有
    上開道路交通事故調查報告表(一)在卷可參，依當時情形，並
    無不能注意之特別情事，竟疏未注意，行至無號誌之交岔路
    口時，未減速慢行，又疏未注意車前狀況，即貿然前行，致
    與告訴人所騎乘之機車發生碰撞，就本件車禍之發生，自有
    過失。且本件經送臺灣省車輛行車事故覆議鑑定委員會鑑定
    結果，亦認被告駕駛自小客貨車，行經無號誌岔路口，未減
    速慢行，且疏未注意車前狀況，為肇事次因等情，有該會96
    年6月5日府覆議字第0966201556號函及所附府覆議字第9610
    40 7號覆議意見書各一份存卷足參。雖本案前經送臺灣省臺
    中縣車輛行車事故鑑定委員會鑑定結果，認被告並無肇事因
    素等情，有該會96年4 月18日中縣鑑字第0965501128號函及
    所附臺中縣區960092案鑑定意見書各一份附卷可佐，然該鑑
    定意見就其認定被告駕駛自小客貨車係防範不及，始與告訴
    人之車輛發生碰撞之立論基礎為何，並未敘及，且參諸被告
    於警詢時供稱：本件車禍發生前，伊之時速約為30公里等語
    ；告訴人則於警詢時陳稱：車禍發生前，伊時速約15公里等
    語，佐以車禍現場之刮地痕係位於接近該交岔路口中心點，
    而可判斷被告及告訴人車輛碰撞之地點應在該交岔路口之中
    心點附近等情，告訴人所騎乘之機車，時速既較被告之自小
    客貨車為慢，則在告訴人所騎乘之機車，應較被告所駕駛之
    自小客貨車先行進入該交岔路口，是被告在進入該交岔路口
    時，應已可發現告訴人所騎乘之機車，其仍疏未注意車前狀
    況，及減速慢行，自仍有過失，是上開臺灣省臺中縣車輛行
    車事故鑑定委員會之鑑定結果，為本院所不採。被告就本件
    車禍之發生，確有過失，應無疑義。
  (二)告訴人係因本件車禍而受有如犯罪事實欄所載之傷勢，其與
    被告之過失行為間，復有相當之因果關係。至告訴人雖於本
    件刑事附帶民事訴訟中提出中國醫藥大學附設醫院之診斷證
    明書2 份，欲證明其因本件車禍，另受有右膝、左小腿及右
    上臂扭挫傷、頭部外傷之傷害。惟查，經本院向告訴人車禍
    後最先就診之衛生署豐原醫院調取告訴人因本件車禍就診之
    全部病歷後，再檢附上開病歷向中國醫藥大學附設醫院函詢
    關於告訴人至該醫院就診之傷勢與本件車禍之關聯性，經該
    醫院骨科部楊岱樺主治醫師函覆：「據患者（即告訴人）自
    述，因95年4 月28日車禍至外院就醫後，仍長期受左膝、左
    小腿及右上臂扭挫傷疼痛所苦，故至本院骨科部求診，求診
    自95年10月11日至95年11月8日共計3次。」；神經外科醫師
    李文源函覆：「(一)根據病人主訴是有關連、(二)但臨床上無法
    判斷是否有關連」等情，有中國醫藥大學附設醫院96年3 月
    27日院管檔字第0960301263 號函及所附用箋2份附卷可查。
    是告訴人所提出上開中國醫藥大學附設醫院診斷證明書上所
    載傷勢，在臨床上，尚無法認定係因本件車禍所造成。況參
    諸告訴人提出之中國醫藥大學附設醫院診斷證明書上所載傷
    勢之就診時間，分別為95年10月11日至95年11月8 日（右膝
    、左小腿及右上臂扭挫傷）、95年9 月13日至95年11月22日
    （頭部外傷），與本件車禍發生時間，已相隔約5、6月；再
    者，告訴人依衛生署豐原醫院診斷證明書之記載，其固因本
    件車禍而受有腦震盪伴有中等時間的意識喪失之傷害，然該
    診斷證明書並未提及告訴人兼有頭部外傷之情形，是告訴人
    於95年9 月13日起就診之頭部外傷之傷勢，實難認係因本件
    車禍所致；另告訴人自95年10月11日起就診之右膝、左小腿
    及右上臂扭挫傷等傷勢，與本件車禍發生時，衛生署豐原醫
    院診斷之背挫傷及踝挫傷等傷害位置，並不一致，亦無從認
    定該傷勢與本件車禍有何關聯，是本諸罪疑唯輕原則，本院
    因認告訴人因本件車禍所受傷勢應如犯罪事實欄所載。
  (四)又按車輛行至無號誌之交岔路口未劃分幹、支線或同為幹線
    道或支線道者，如同為直行車或轉彎車者，左方車應暫停讓
    右方車先行，道路交通安全規則第102條第1項第2 款定有明
    文。經查，臺中縣豐原市○○街及復興路，均為開闢完成11
    公尺之都市○○道路，並無幹道線與支道線之分等情，有臺
    中縣豐原市公所96年3月5日豐市工字第0960005467號函及本
    院電話紀錄各1 份附卷可稽。告訴人騎乘機車，行經無號誌
    交岔路口，未暫停讓右方車先行，為本件車禍之肇事主因，
    有上開覆議意見書載述至明。告訴人就本件車禍之發生，雖
    同有過失，但被告與告訴人之過失既合併為本件車禍發生之
    原因，亦無法以此解免被告過失傷害之責任。
  (五)另告訴人質疑警員所繪製之道路交通事故現場圖與現場狀況
    不符。然查，告訴人於本院審理時結證稱：發生車禍當時，
    ，車禍地點路口之7-11便利商店在伊之左前方，在被告車行
    方向右前方等情（見本院卷第九六頁），而觀諸警員所繪製
    之前揭道路交通事故現場圖及現場照片，7-11便利商店，確
    係在告訴人機車（即圖示乙車）行進方向之左前方，而在被
    告自小客車（即圖示甲車）行進方向之右前方無誤，顯見警
    員所繪製之道路交通事故現場圖並無錯誤，告訴人指稱道路
    交通事故現場圖與現場狀況不符云云，應屬誤會，併此敘明
    。
  (六)綜上所述，本件事證明確，被告過失傷害犯行，已堪認定，
    應予依法論科。
二、按被告行為後，94年2月2日修正公布之刑法，業於95年7 月
    1日施行，新刑法第2條第1 項之規定，係規範行為後法律變
    更所生新舊法律比較適用之準據法，於新刑法施行後，應適
    用新刑法第2條第1項之規定，為「從舊從輕」之比較。另於
    比較時應就罪刑有關之共犯、未遂犯、想像競合犯、牽連犯
    、連續犯、結合犯，以及累犯加重、自首減輕暨其他法定加
    減原因（如身分加減）與加減比例等一切情形，本於統一性
    及整體性原則，綜其全部罪刑之結果而為比較（最高法院95
    年5月23日刑事庭第8次會議決議參照）。本案涉及法律變更
    之部分如下：
  (一)刑法第284條第1項前段之過失傷害罪，罰金刑部分之法定刑
    得處5百元以下罰金，然被告行為後，於95年6月14日增訂刑
    法施行法第1條之1，並規定：「中華民國94年1月7日刑法修
    正施行後，刑法分則編所定罰金之貨幣單位為新臺幣。94年
    1月7日刑法修正時，刑法分則編未修正之條文定有罰金者，
    自94年1月7日刑法修正施行後，就其所定數額提高為30倍。
    但72年6月26日至94年1月7 日新增或修正之條文，就其所定
    數額提高為3 倍。」，且94年2月2日公布，95年7月1日施行
    之刑法第33條第5 款修正為：「主刑之種類如下：˙˙˙五
    、罰金：新臺幣1 千元以上，以百元計算之。」，是依修正
    後之法律，刑法第284條第1項前段過失傷害罪所得科處之罰
    金刑最高為新臺幣1萬5千元、最低為新臺幣1 千元；而被告
    行為時適用之罰金罰鍰提高標準條例第1 條前段規定：「依
    法律應處罰金、罰鍰者，就其原定數額得提高為2 倍至10倍
    。但法律已依一定比率規定罰金或罰鍰之數額或倍數者，依
    其規定。」、現行法規所定貨幣單位折算新臺幣條例第2 條
    規定：「現行法規所定金額之貨幣單位為圓、銀元或元者，
    以新臺幣之3倍折算之。」，及修正前刑法第33條第5款規定
    ：「主刑之種類如下：˙˙˙五、罰金：1 元以上。」，是
    依行為時之法律，刑法第284條第1項前段過失傷害罪所得科
    處之罰金刑最高為新臺幣1萬5千元、最低為新臺幣30元。因
    此，比較上述修正前、後之刑罰法律，自以被告行為時之舊
    法即依修正前刑法第33條第5 款，並配合罰金罰鍰提高標準
    條例第1條前段，對被告為有利。
  (二)關於自首，修正前刑法第62條規定：「對於未發覺之罪自首
    而受裁判者，減輕其刑。但有特別規定者，依其規定。」；
    修正後同條則規定：「對於未發覺之罪自首而受裁判者，得
    減輕其刑。但有特別規定者，依其規定。」，是修正前關於
    自首之規定，係「必減事由」，修正後則係「得減事由」。
    本件被告自首之時間係在新修正刑法生效前，經比較新舊法
    之規定，以舊法「必減」之規定對被告為有利。
  (三)綜合上述各條文修正前、後之比較，揆諸前揭最高法院決議
　　及修正後刑法第2 條第1 項規定之「從舊、從輕」原則，被
    告自應適用其行為時之法律，即修正前刑法之相關規定及修
    正刪除前罰金罰鍰提高標準條例第2條規定，予以論處。
三、核被告所為，係犯刑法第284條第1項之過失傷害罪。被告於
    肇事後，在有偵查權限之人知悉犯罪人之前，主動向到場處
    理事故員警陳明自己係肇事者，並陳述肇事經過，有臺中市
    ○○○道路交通事故肇事人自首情形紀錄表1 份在卷可佐，
    其對於未發覺之罪自首而接受裁判，依修正前刑法第62條前
    段之規定，減輕其刑。爰審酌被告犯罪所生之危害，被害人
    因本件車禍所受之傷勢及其就本件車禍之發生亦有行經無號
    誌岔路口，左方車為暫停讓右方車先行之過失，且為肇致本
    件車禍發生之主要原因，並被告事後又已賠償告訴人機車修
    理費用新臺幣（下同）8千元及急診掛號費1千2百元，共計9
    千2 百元等情，業據被告於本院審理時陳明在卷，且為告訴
    人所是認，雖終因告訴人乙○○要求被告賠償之金額與被告
    願意賠償之數額差距太大，而無法達成共識，獲得告訴人乙
    ○○原諒，然已足見被告應有彌補損害之意，及被告犯罪後
    坦認犯行，顯有認錯悔過之意等一切情狀，量處拘役40日。
    又被告行為，刑法第41條第1項前段規定：「犯最重本刑為5
    年以下有期徒刑以下之刑之罪，而受6 個月以下有期徒刑或
    拘役之宣告，因身體、教育、職業、家庭之關係或其他正當
    事由，執行顯有困難者，得以1元以上3元以下折算1 日，易
    科罰金。」；又被告行為時之易科罰金折算標準，修正前罰
    金罰鍰提高標準條例第2條前段（業於94年5月17日刪除）規
    定，就其原定數額提高為1百倍折算1日，則本件被告行為時
    之易科罰金折算標準，應以銀元3百元折算1日，經折算為新
    臺幣後，應以新臺幣9百元折算為1日。惟95年7月1日施行之
    刑法第41條第1項前段則規定：「犯最重本刑為5年以下有期
    徒刑以下之刑之罪，而受6 個月以下有期徒刑或拘役之宣告
    者，得以新臺幣1千元、2千元或3千元折算1日，易科罰金。
    」，比較修正前後之易科罰金折算標準，以95年7月1日修正
    公布施行前之規定，較有利於被告，爰依修正前刑法第41條
    第1 項前段之規定，諭知易科罰金之折算標準。又被告所犯
    過失傷害之時間，係在96年4 月24日以前，且合於中華民國
    96年罪犯減刑條例第2條第3款規定之減刑條件，應依該條例
    規定減其宣告刑2分之1，即如主文所示之刑。
據上論斷，應依刑事訴訟法第452條、第273條之1第1項、第 299
條第1項前段，刑法第2條第1項前段、第284條第1 項前段、修正
前刑法第62條、第41條第1項前段，罰金罰鍰提高標準條例第1條
前段、修正前罰金罰鍰提高標準條例第2 條，現行法規所定貨幣
單位折算新臺幣條例第2條，中華民國96年罪犯減刑條例第2條第
1項第3款、第7條、第9條，判決如主文。
本案經檢察官蔡雯娟到庭執行職務。
中　　華　　民　　國　　96　　年　　 9　 　月　　7　　日
                  刑事第一庭    法  官   郭妙俐
以上正本證明與原本無異。
如不服本判決，應於判決送達後10日內向本院提出上訴狀，上訴
於臺灣高等法院臺中分院（須附繕本）。
中　　華　　民　　國　　96　　年　　 9　 　月　　7　　日
                                書記官   王美珍
附錄本案論罪科刑法條全文
刑法第284條：
因過失傷害人者，處6 月以下有期徒刑、拘役或5 百元以下罰金
，致重傷者，處1 年以下有期徒刑、拘役或5 百元以下罰金。
從事業務之人，因業務上之過失傷害人者，處3 年以下有期徒刑
、拘役或2 千元以下罰金。
